【裁判字號】    99,交聲,397
【裁判日期】    990419
【裁判案由】    聲明異議
【裁判全文】
臺灣高雄地方法院交通事件裁定         99年度交聲字第397號
原處分機關  高雄市政府交通局
異  議  人
即受處分人  甲○○
上列受處分人因違反道路交通管理處罰條例案件，對於高雄市政
府交通局民國99年1 月21日所為之處分（原處分案號：高市交裁
字第裁32-BB0000000號），聲明異議，本院裁定如下：
    主  文
異議駁回。
    理  由
一、原處分意旨以：異議人即受處分人甲○○於民國98年12月2
    日下午1 時48分許，騎乘車牌號碼700-CRE 號重型機車，行
    經高雄市○○○路502 號之1 前，因行車速限50公里，經固
    定式之雷射測速儀，測得時速65公里，超速15公里未滿20公
    里，為警逕行舉發，嗣由原處分機關依道路交通管理處罰條
    例第40條及第63條第1 項之規定，裁處異議人罰鍰新臺幣（
    下同）1,200 元，並記違規點數1 點等語。
二、異議意旨略以：上開地點之速限標示被分隔島之行道樹阻擋
    ，導致用路人無法看清楚交通標示，且該路段路況良好、車
    流量小、交通號誌少，易造成車速過快，要罰款之前，是否
    應讓用路人明確看見速限標示，請求撤銷原處分，依法聲明
    異議云云。
三、按汽車駕駛人，行車速度，超過規定之最高時速，或低於規
    定之最低時速，除有第43條第1 項第2 款情形外，處1, 200
    元以上2,400 元以下罰鍰，並予記違規點數1 點。道路交通
    管理處罰條例第40條、第63條第1 項第1 款分別定有明文。
    次汽車駕駛人之行為，經以科學儀器取得證據資料證明其行
    為違規，當場不能或不宜攔截製單舉發者，得逕行舉發，取
    證之科學儀器應採固定式，並定期於網站公布其設置地點。
    但汽車駕駛人之行為，有行車速度超過規定之最高速限者，
    不在此限，惟採用固定或非固定式科學儀器取得證據資料證
    明者，於一般道路須至少於100 公尺前，明顯標示之。又前
    開逕行舉發，應記明車輛牌照號碼、車型等可資辨明之資料
    ，查明汽車所有人姓名或名稱、住址後，製單舉發處罰之，
    同條例第7 條之2 第1 項第7 款、第2 項第9 款、第3 項、
    第4 項亦有明文。查其立法用意，不外表明科處違規人行政
    裁罰之目的在敦促駕駛人依行車速限駕駛，是以科學儀器採
    證，由主管機關在明顯處告示，用以提醒駕駛人依道路限速
    行駛，以期在駕駛人避免受罰之預期心理下，達到依行車速
    限駕駛，進而維護行車安全之最大效益，非謂如有違反規定
    即允許駕駛人超速行駛。
四、經查：
（一）異議人於98年12月2 日下午1 時48分許，騎乘車牌號碼70
      0-CRE 號重型機車，行經高雄市○○○路502 號之1 前，
      因行車速限50公里，經固定式之雷射測速儀，測得時速65
      公里，超速15公里未滿20公里，為警逕行舉發之事實，此
      有違反道路交通管理事件通知單及舉發照片在卷可稽（見
      本院卷第18至19頁），且為異議人所不爭執，自堪信為真
      實。
（二）又本件異議人經固定式雷射測速儀測照之違規地點即高雄
      市○○○路502 號之1 ，在該地點前方150 公尺、270 公
      尺處，均有設置「前有測速照相請減速慢行」之交通號誌
      牌，並標示該路段最高速限為「每小時50公里」乙節，此
      有高雄市政府警察局交通警察大隊99年3 月17日高市警交
      三字第0990005990號函檢送警告標誌照片附卷可參（見本
      院卷第17、21頁）。復觀之該警告標誌照片所示（見本院
      卷第21頁），可見該處背景單純而空曠，並無其他足以干
      擾視線之廣告看板或建築物，而道路兩旁雖有種植路樹，
      然因該地點之路樹高度較高，路樹間均有相隔一定距離，
      故路樹並無遮蔽警告標誌牌之情形，且警告標誌牌係長方
      形並以黃色為底，標示速限處係紅色圓形外圍，與附近之
      綠色背景呈強烈對比，較諸市區內之警告標誌，更加明顯
      、清晰。是以，該警告標誌之設置位置，確符合道路交通
      管理處罰條例第7 條之2 第3 項規定「非固定式科學儀器
      取得證據資料證明者，於一般道路須至少於100 公尺前，
      明顯標示之」之要件無疑。異議人聲明異議所指速限標示
      被分隔島之行道樹阻擋，導致無法看清楚云云，並無可採
      。
五、綜上，異議人騎乘機車因行車速限50公里，經固定式之雷射
    測速儀，測得時速65公里，超速15公里未滿20公里之違規事
    實，事證明確，堪以認定。從而，原處分機關依道路交通管
    理處罰條例第40條及第63條第1 項之規定，裁處異議人罰鍰
    1,200 元，並記違規點數1 點之處分，於法並無不合，異議
    人之異議為無理由，應予駁回。
六、據上論斷，依道路交通案件處理辦法第19條，裁定如主文。
中    華    民    國    99    年    4     月    19    日
                    交通法庭    法  官  林依蓉
以上正本證明與原本無異。
如不服本裁定，應於裁定送達後5日內，向本院提出抗告狀。
中    華    民    國    99    年    4     月    19    日
                                書記官  許珈綺

司法院資訊處製作；財團法人民間司法改革基金會備份。
